【裁判字號】    95,交聲,129
【裁判日期】    950710
【裁判案由】    違反道路交通管理處罰條例聲明異議
【裁判全文】
臺灣苗栗地方法院交通事件裁定        95年度交聲字第129 號
原處分機關  交通部公路總局新竹區監理所苗栗監理站
異  議  人
即受處分人  甲○○
上列異議人即受處分人因違反道路交通管理處罰條例案件，對於
交通部公路總局新竹區監理所苗栗監理站於民國95年3 月31日以
竹監苗字第裁54-E00000000號違反道路交通管理事件裁決書所為
之處分（原舉發案號：新竹市警察局竹市警交字第E00000000 號
），聲明異議，本院裁定如下：
    主  文
原處分撤銷。
甲○○汽車駕駛人駕駛汽車，有二輛以上之汽車共同在道路上競
駛，處罰鍰新臺幣萬元，吊銷其駕駛執照，年內不得考領駕
駛執照，及吊扣車號Q9-0682 號自用小客車牌照個月，並應接
受道路交通安全講習。
    理  由
一、按汽車駕駛人，駕駛汽車有在道路上蛇行，或以其他危險方
    式駕車者，處新臺幣6,000 元以上24,000元以下罰鍰，並當
    場禁止其駕駛。2 輛以上之汽車共同在道路上蛇行，或以其
    他危險方式駕車者，或在道路上競駛、競技者，處汽車駕駛
    人新臺幣30,000元以上90,000元以下罰鍰，並當場禁止其駕
    駛及吊銷其駕駛執照。汽車駕駛人有道路交通管理處罰條例
    第43條第1 項第1 款、第3 項行為者，並吊扣該車輛牌照3
    個月；且應接受道路交通安全講習；再各記違規點數3 點，
    如已受吊扣或吊銷駕駛執照處分者，不予記點。道路交通管
    理處罰條例第43條第1 項第1 款、第3 項、第4 項前段、第
    5 項前段、第63條第1 項第3 款、第2 項分別定有明文。次
    按汽車駕駛人，曾依第43條之規定吊銷駕駛執照者，3 年內
    不得考領駕駛執照，同條例第67條第2 項亦有明文。
二、原處分意旨略以：本件異議人即受處分人甲○○於民國95年
    3 月12日凌晨3 時0 分許，駕駛車牌號碼Q9-0682 號自用一
    般小客車，行經西濱公路聯絡道、新竹市○○路○段、香山
    聯絡道時，因有2 輛以上汽車在道路上競駛，經新竹市警察
    局執行香山聯絡道防飆圍捕當場舉發違規，應到案日期為95
    年3 月27日，異議人並未自動繳納，經新竹市警察局第三分
    局警員葉海山以竹市警交字第E00000000 號舉發違反道路交
    通管理事件通知單逕行舉發，嗣異議人依法提出申訴，經原
    處分機關函請原舉發機關調查結果，仍認其有違規行為，遂
    依道路交通管理處罰條例第43條第1 項第3 項、第67條第2
    項之規定，於95年3 月31日以竹監苗字第裁54-E00000000號
    違反道路交通管理事件裁決書，裁處異議人新臺幣3 萬元罰
    鍰，並吊銷駕駛執照、3 年內禁止考試（裁罰汽車所有之汽
    車牌照3個月）。
三、聲明異議意旨略以：異議人於舉發當日確實駕車行經該處，
    原以為是抓酒後駕車，後來才知道是抓飆車。但是異議人連
    超速都沒有，如何飆車？更無警方所指改裝排氣管、音響、
    霸佔道路、甩尾等情形，警員可能為績效，仍堅持異議人與
    前面13輛車有共同飆車；也可能認為異議人年輕好欺侮。又
    異議人所駕駛之是小汽車，是異議人之母親所有，連改裝都
    沒有，如何與人飆車？警方應提出錄影帶、開車時速等證據
    加以證明，並請傳喚警員對質。不要隨便攔檢，然後就說異
    議人飆車，因此聲明異議請求撤銷原處分云云。
四、經查：
    (1)異議人陳喚鈞於上開時間、地點，駕駛上開自用一般小客
      車，行經西濱公路聯絡道、新竹市○○路○段、香山聯絡
      道時，因有2 輛以上汽車在道路上競駛，經新竹市警察局
      執行香山聯絡道防飆圍捕當場舉發違規，應到案日期為95
      年3 月27日，異議人並未自動繳納，經新竹市警察局第三
      分局警員邱昌隆以竹市警交字第E00000000 號舉發違反道
      路交通管理事件通知單當場舉發，嗣異議人依法提出申訴
      ，經原處分機關函請原舉發機關調查結果，仍認其有違規
      行為，遂依道路交通管理處罰條例第43條第1 項第3 項、
      第67條第2 項之規定，於95年3 月31日以竹監苗字第裁
      54-E00000000號違反道路交通管理事件裁決書，裁處異議
      人新臺幣3 萬元罰鍰，並吊銷駕駛執照、3 年內禁止考試
      之事實，有新竹市警察局竹市警交字第E00000000 號舉發
      違反道路交通管理事件通知單、裁決書、照片2 張、送達
      證書、新竹市警察局第三分局95年3 月17日竹市警交字第
      0950004787號函、證人即服務於新竹市警察局第三分局組
      長乙○○到庭指述之證詞，蒐證及查獲過程之光碟片、本
      院勘驗筆錄在卷可證，且另案異議人鄭力誠（詳本院95年
      度交聲字第136 號裁定）供述當日確實有飆車車陣在西濱
      聯絡道、新竹市○○路○段、香山聯絡道等路口有3-40幾
      部車同時競速行駛，勘認新竹市警察局舉發異議人有2 輛
      以上汽車在道路上競駛之違規。
    (2)至於異議人請求新竹市警察局提出證據證明其飆車部分，
      除上開所述之證據外，另說明如下：
      按道路交通案件處理辦法第4 條第1 項規定「聲明異議
        案件之處理，除準用刑事訴訟法有關規定外，依本辦法
        之規定處理之。」又按刑事訴訟法第154 條第2 項規定
        「犯罪事實應依證據認定之，無證據不得認定犯罪事實
        。」然認定犯罪事實所憑之證據，並不以直接證據為限
        ，即綜合各種間接證據，本於推理作用，為其認定犯罪
        事實之基礎，仍非法所不許（最高法院27 年 滬上字第
        64號判例可供參考）。
      本案經證人即服務新竹市警察局乙○○到庭證述：「異
        議人所駕駛之汽車係第一部車，異議人就在飆車之車陣
        裡面，以我在現場執勤的專業判斷，異議人就是飆車族
        之一。現在使用四頁照片還原舉發現場，第一張照片，
        執勤有部署三輛警車，包含我的指揮車，上圖有1條 寬
        闊的道路就是台一線中華路，就是當天車陣往我們執行
        地點而來，就是新竹市○○路○段，第一頁下圖：路口
        前方，有一段聯絡道的入口匝道，警方就是親眼所見這
        些飆車的車隊，因為路口被警方圍堵之後，飆車車隊就
        順勢轉入匝道，也就是今日異議人被警方攔檢的位置，
        在圖的第三頁照片，不管是上圖或下圖，就是整票車隊
        被警方攔檢的位置，這個區域警方稱為口袋區域，因為
        那裡沒有分隔島，所以沒有叉路可以逃竄，就可以全面
        包圍。第四頁上圖：有一個警車封鎖的包圍路口，至少
        有4 部警車，把整個路口截住飆車車隊的去路。警方採
        取的策略就是聲東擊西的口袋戰術，是讓異議人自然而
        然進入香山聯絡道，也沒有在路口作強制攔檢，只是發
        警報聲響和警示燈，異議人警覺有警察取締，異議人就
        順勢進入聯絡道，該路口有三部警車，包含我的指揮車
        ，所以我可以目睹現場、掌控全局。」等情，與本院所
        勘驗之光碟片內容、證人提供之照片相符，足以證明舉
        發當日確實有飆車之車陣。而本院勘驗的光碟片中曾出
        現白色車輛，依據證人乙○○之證述，異議人如未參與
        飆車，正常行駛於其車道內，飆車車隊之車速在70- 80
        公里（另案鄭力誠說辭）、90公里（證人乙○○之證詞
        ）以上，飆車之車隊理應超越異議人所駕駛之汽車，異
        議人如未參與飆車，其所駕駛之汽車何以跟隨飆車車隊
        進入口袋區域，何況證人乙○○證述其係當日違規之第
        一部車？又本院實施勘驗證人乙○○提出之光碟片，確
        實出現部分畫面為黑色，但是有車輛行駛之聲音，依據
        光碟片播放時有出現跟拍警員描述飆車車隊之數量、方
        向、車速等聲音，及證人乙○○於本院訊問時證稱「係
        因車速在90公里以上，所以錄影帶呈現夜間黑色畫面，
        並因速度太快無法拍攝。」可證證人乙○○之指述與光
        碟片播放內容相符，應堪採信。又如一般人見有飆車之
        車隊，因見其等車速過快、集體行駛等危險駕駛，閃避
        還來不及，怎可能與飆車之車隊一起駕駛而被逼入香山
        聯絡道而遭警察攔檢舉發？何況異議人係居住於苗栗縣
        頭份鎮，如非參與飆車，要在凌晨時分駕車，在不熟悉
        之新竹地區駕駛汽車又遭遇飆車之車隊之機率甚微！
      且按證人乙○○係執行交通管理勤務而舉發違反道路交
        通管理處罰條例所列之違規事實，其依親自所見之違規
        情狀，本身即為證人，即為證明本件飆車違規證據之一
        種，依據其所見陳述之證詞，與實際勘驗光碟片、照片
        、飆車實務研究報告相符，而其攔檢異議人，並舉發異
        議人違規，以其與異議人並無仇隙，應無甘冒偽證之風
        險攀誣異議人之可能，是其證言自屬可信。再者，依本
        院實際勘驗光碟片所出現之聲音，除證人乙○○外，另
        有其人，依據證人乙○○之證述，係本件舉發過程中，
        除其為指揮官外，尚另有其同事一同執行勤務，以駕駛
        便車，一人開車一人錄影方式，混入飆車之車陣內蒐集
        證據，均目睹異議人之上開競駛之行為，並以「口袋戰
        術」將異議人逼到舉發地點，亦應可排除發生誤認之情
        況，是異議人於上開時、地駕駛上開自小客車有2 輛以
        上汽車在道路競駛，經警察攔檢之違規事實，洵堪認定
        。異議人認為警察必須提出其所駕駛之車輛在道路上競
        駛之錄影帶，參照上開說明，係誤解法律有關證據之規
        定，殊無可採，其違規事實堪予認定。至於異議人辯稱
        其所駕駛為小汽車無法飆車，按飆車之車隊依據研究報
        告雖有一定之特色，然並非必然如此，且從異議人駕駛
        之汽車能從苗栗縣開往新竹縣，足證其所駕駛之汽車功
        能正常，尚不能因其所駕駛為小汽車就認為不能飆車。
        又異議人另稱：「突然要到苗栗縣竹南鎮吃宵夜，才繞
        道中華路。攔檢時行駛於內車道，車速只有10-20 公里
        ，因為不知道警方攔檢，異議人慢慢超越警車，當時前
        方已經有幾臺車被攔檢…」行車途徑與駕車之速度似與
        一般常理不符。且按證人乙○○係執行交通管理勤務而
        舉發違反道路交通管理處罰條例所列之違規事實，其依
        親自所見之違規情狀，本身即為證人，本件證據之一種
        ，其依據所見陳述之證詞，與勘驗光碟片、照片相符，
        而攔檢異議人，舉發異議人違規，以其與異議人並無仇
        隙，應無甘冒偽證之風險攀誣異議人之可能，是其證言
        自屬可信。再者，依光碟片之聲音，及證人乙○○所稱
        ，本件舉發過程中，除證人乙○○外，尚有其同事一同
        執行勤務，駕駛便車，以一人開車一人錄影方式，混入
        飆車之車陣內蒐集證據，均目睹異議人之上開競駛之行
        為，並以「口袋戰術」將異議人逼到舉發地點，亦應可
        排除發生誤認之情況，是異議人於上開時、地駕駛上開
        自小客車有2 輛以上汽車在道路競駛，經交通勤務警察
        攔檢之違規事實，洵堪認定。異議人認為警察必須提出
        其所駕駛之車輛在道路上競駛之錄影帶，參照上開說明
        ，係誤解證據相關法律之規定，殊無可採，其違規事實
        堪予認定。又異議人要求傳喚證人，因其未陳報姓名地
        址，因此無法傳喚；又本案有如上之證據足以證明其有
        飆車違規之事實，故不再調查之，附此說明。
五、綜上所述，本件異議人違反道路交通管理處罰條例第43條第
    1 項、第3 項、第4 項之規定，事證明確，其上開所辯，不
    足採信，應依道路交通管理處罰條例例第43條第1 項第1 款
    、第3 項、第4 項、第5 項、第67條第2 項，是原處分機關
    據以援引上開規定，對異議人裁處罰鍰新臺幣30,000元、吊
    銷駕駛執照、3 年內禁考，參照前開第43條第1 項第1 款、
    、第3 項、第4 項、第5 項之規定，應吊扣自用小客車牌照
    個月，並應接受道路交通安全講習，然裁決書漏未記載，
    異議人聲明異議雖無理由，但原裁決處分既有上開可議之處
    ，自應予撤銷，依道路交通管理處罰條例第43條第1 項第1
    款、第3 項、第4 項、第5 項、第67條第2 項，違反道路交
    通管理事件統一裁罰基準表，自為裁定裁罰異議人如主文第
    2 項所示，以資適法。
據上論斷，應依道路交通案件處理辦法第20條，裁定如主文。
中    華    民    國    95    年    7     月    10    日
                      交通法庭  法  官  張珈禎
以上正本證明與原本無異。
如不服本裁定，應於送達後5日內向本院提出抗告狀。
中    華    民    國    95    年    7     月    10    日
                                書記官  黃雅琦


司法院資訊處製作；財團法人民間司法改革基金會備份。
